---
title: Relación entre intensidad de sentimientos en twitter y número de casos confirmados"
author: "arlingva"
date: "12/11/2020"
output: html_document
---

```{r setup, include=FALSE}
rm(list=ls())
knitr::opts_chunk$set(echo = TRUE)
```

```{r, message = FALSE}
library(twitteR)
library(tidyverse)
library(tidytext)
library(lubridate)
library(magrittr)
library(xts)
library(dygraphs)
library(reshape2)
library(TTR)
library(imputeTS)
library(readxl)
library(janitor)
library(SnowballC)
library(tm)
library(syuzhet)
library(kableExtra)
library(plotly)
library(wordcloud)
library(RColorBrewer)
```

Se cargan las funciones.

```{r, message = FALSE}
source("funciones/GetData.R")
source("funciones/codigosCOVID.R")
source("funciones/CleanAndSelect.R")
source("funciones/customWC.R")
```

Se crean las carpetas data y tablas para guardar los datos crudos y tidy, repectivamente.

```{r, message = FALSE}
if(!file.exists("data")){
  dir.create(("data"))
}

if(!file.exists("tidyTablas")){
  dir.create(("tidyTablas"))
}
```

# Obteniendo datos de twitter

### Descarga de Léxico Afinn

Para este análisis de sentimientos se utilizó una traducción del léxico Afinn; éste, es un conjunto de palabras con puntuación entre -4 y -1 si son percibidas de forma negativa y entre 1 y 4 si se perciben positivamente. El léxico se descargó [aquí]
(https://raw.githubusercontent.com/jboscomendoza/rpubs/master/sentimientos_afinn/lexico_afinn.en.es.csv); aunque tiene sus limitaciones, cumple con uno de los propósitos de éste proyecto.

```{r, eval=FALSE}
# Descarga el archivo
download.file("https://raw.githubusercontent.com/jboscomendoza/rpubs/master/sentimientos_afinn/lexico_afinn.en.es.csv", "data/lexico_afinn.en.es.csv")
```

Se lee el léxico afinn y se agrega la palabra COVID con puntuación negativa (-4).

```{r, message = FALSE}
afinn <- read.csv("data/lexico_afinn.en.es.csv", 
                  stringsAsFactors = F, 
                  fileEncoding = "latin1") %>%
  as_tibble()
# Se agrega COVID al conjunto afinn
palabras.covid <- data.frame("covid", -4, "covid")
colnames(palabras.covid) <- c("Palabra", "Puntuacion", "Word")
afinn <- rbind(afinn, palabras.covid)
```

### Conexión a twitter y descarga de datos

Las claves: *consumer_key* (CK), *consumer_secret* (CS), *access_token* (AT) y *access_secret* (AS) se obtienen en https://apps.twitter.com/app.

```{r, message = FALSE, eval=FALSE}
#https://apps.twitter.com/app/9399375/keys

CK <- "consumer_key"
CS<- "consumer_secret"
AT<- "access_token"
AS<- "access_secret"

setup_twitter_oauth(CK, CS, AT, AS)
```

### Selección de cuentas

Se crea un vector con los usuarios que se analizarán y la cantidad de tweets a descargar.

```{r, message = FALSE}
usuarios <-c("ClaudiaPavlovic", "lopezobrador_", "CelidaLopezc", 
             "HLGatell", "Enrique_Clausen")
num.tweets <- 1000
```

### Limpieza de datos

Con la función GetData se obtienen los últimos estados publicados en twitter para la lista de usuarios.

```{r, eval = F}
# Descarga de datos
df.tweet <- GetData(usuarios, num.tweets)
# Guarda un archivo csv
write.csv(df.tweet, "data/df.tweet.csv")
```

Se limpian los datos con la función CleanAndSelect.

```{r, message=FALSE}
usuarios <- c("ClaudiaPavlovic", "lopezobrador_", "CelidaLopezc")
# Se leen los datos descargados
df.tweet <- read.csv("data/df.tweet.csv")
# limpieza de datos
df.tweet <- CleanAndSelect(df.tweet, vecUser = usuarios)
```

Limpieza y tokenización de los datos.

```{r, message = FALSE}
df.palabras <- df.tweet %>%
  # tokenización
  unnest_tokens(input = "text", output = "Palabra")%>%
  right_join(afinn, ., by = "Palabra") %>%
  # Las palabras se clasifican en positiva y negativa
  mutate(Tipo = ifelse(Puntuacion > 0, "Positiva", "Negativa"))
```

### Cálculo de puntos por tweet

Para descartar algunas palabras en plural, si la última letra de la palabra es **s**, se elimina; además, se reemplaza la palabra **enfermedades** por **enfermedad**.

```{r, message = FALSE}
df.palabras$Palabra <- df.palabras$Palabra %>%
  str_replace_all("s$", "") %>%
  str_replace_all("enfermedades", "enfermedad")
```

Se crea un data frame donde se suman los puntos de cada palabra, de cada tweet.

```{r, message=FALSE}
df.tweet <- df.palabras %>%
  group_by(id, Fecha, screenName) %>%
  summarise(Puntuacion.tweet = sum(Puntuacion, na.rm = TRUE)) %>%
  group_by(id) %>%
  left_join(df.tweet, ., by = "id") %>%
  select(id2 = id, Puntuacion.tweet) %>%
  cbind(df.tweet)
```

### Top 10 de palabras

Se cuenta la frecuencia de cada palabra y se descartan *sí* y *no*.

```{r, message = FALSE}
# Palabras únicas
df.palabras %>% 
  group_by(screenName) %>% 
  distinct(Palabra) %>% 
  count() %>% 
  kbl() %>% 
  kable_styling(bootstrap_options = c("striped", "hover", "condensed", "responsive")) 

# se descartan las palabras sí y no
df.palabras <-
  df.palabras %>%
  filter(Palabra != "no") %>%
  filter(Palabra != "sí")
write.csv(df.palabras, "tidyTablas/df.palabras.csv")
```

Se grafica el top 10 de palabras.

```{r, message = FALSE}
map(c("Positiva", "Negativa"), function(sentimiento) {
  df.palabras %>%
    filter(Tipo ==  sentimiento) %>%
    group_by(screenName) %>%
    count(Palabra, sort = T) %>%
    arrange(-n, screenName) %>%
    top_n(n = 10, wt = n) %>%
    ggplot() +
    aes(Palabra, n, fill = screenName) +
    geom_col()+ 
    facet_wrap("screenName", scales = "free") +
    scale_y_continuous(expand = c(0, 0)) +
    coord_flip() +
    labs(title = NULL) +
    theme_minimal() +
    theme(panel.grid.minor = element_blank(),
        strip.background = element_rect(fill = "gray", colour = NA),
        legend.position = "none"
        )
})
```

### Nube de palabras

Se muestran las 100 palabras más comunes por usuario.

Andrés Manuel López Obrador

```{r}
customWC("lopezobrador_", df.palabras)
```

Claudia Pavlovich Arellano

```{r}
customWC("ClaudiaPavlovic", df.palabras)
```

Célida López Cárdenas

```{r}
customWC("CelidaLopezc", df.palabras)
```

### Cálculo de puntos por palabra

```{r, message = FALSE}
df.tweet.date <- df.tweet %>%
  group_by(screenName, Fecha) %>%
  summarise(Media = mean(Puntuacion.tweet)) %>%
  dcast(Fecha ~ screenName)
write.csv(df.tweet.date, "tidyTablas/df.tweet.date.csv")

xts.tweet.date <- xts(df.tweet.date %>% 
                       select(-Fecha), 
                     order.by = df.tweet.date$Fecha)

dygraph(xts.tweet.date) %>%
  dyOptions(fillGraph=TRUE, pointShape = "ex")
```

### Interpolando datos

```{r, message = FALSE}
# Interpolar datos
df.interpolado <- df.tweet.date %>%
  transmute(AMLO = na_interpolation(lopezobrador_),
         CPA = na_interpolation(ClaudiaPavlovic),
         CLC = na_interpolation(CelidaLopezc)) %>%
  cbind(Fecha = df.tweet.date$Fecha)

# Guardar como xts
xts.interpolado <- xts(df.interpolado %>% 
                       select(-Fecha), 
                     order.by = df.interpolado$Fecha)

dygraph(xts.interpolado) %>%
  dyOptions(fillGraph = TRUE, pointShape = "ex") %>%
  dyRangeSelector()
```

### Suavizamiento por promedios móviles

```{r, message = FALSE}
nSMA <- 10

df.SMA <- df.interpolado %>%
  transmute(AMLO.SMA = SMA(AMLO, n = nSMA),
            CPA.SMA = SMA(CPA, n = nSMA),
            CLC.SMA = SMA(CLC, n = nSMA)) %>%
  cbind(Fecha = df.tweet.date$Fecha)

df.SMA %>%
  filter(Fecha >1) -> fecha.min
fecha.min <- fecha.min$Fecha

df.SMA <- df.SMA %>%
  filter(Fecha >= fecha.min)

xts.SMA <- xts(df.SMA %>% 
                 select(-Fecha),
               order.by = df.SMA$Fecha)

dygraph(xts.SMA) %>%
  dyOptions(fillGraph = TRUE, pointShape = "ex") %>%
  dyRangeSelector()
```

# Obteniendo datos de COVID

Los datos de COVID-19 se tomaron de [datos abiertos] (https://datos.gob.mx/).

### Lectura de datos COVID

Se descarga el archivo

```{r, eval = FALSE}
# liga del archivo de covid
filename <- "http://datosabiertos.salud.gob.mx/gobmx/salud/datos_abiertos/datos_abiertos_covid19.zip"

# Descarga el archivo
download.file(filename, "data/datos_abiertos_covid.zip")
```

La lectura se puede llevar a cabo de dos formas:

1. Descomprimir y leer

```{r, eval = FALSE}
# Descomprime el archivo
df.covid0 <- unzip("data/datos_abiertos_covid.zip", exdir = "data") %>%
  read.csv() %>%
  clean_names()
```

2. Leer desde carpeta data

```{r, message = FALSE}
df.covid0 <- read.csv("data/201214COVID19MEXICO.csv") %>%
  clean_names()
```

Se seleccionan las variables de interés de los casos confirmados.

```{r, message = FALSE}
df.covid <- df.covid0 %>%
  # Se seleccionan las variables de interés
  select(id_registro, fecha_ingreso, 
         entidad_res, municipio_res, clasificacion_final) %>%
  # Se seleccionan los casos confirmados
  filter(clasificacion_final <= 3) %>%
  # Se cambian valores numéricos por su descriptor
  codigosCOVID() 

# Formato fecha
df.covid$fecha_ingreso %<>% ymd()
  
df.covid <- df.covid %>%
  # Se crea variable auxiliar para contar confirmados en Sonora
  mutate(conf.sonora = ifelse(entidad_res == 26, 1, 0),
         conf.hmo = ifelse(municipio == "Hermosillo" & entidad_res == 26, 1, 0))
```

Se crea un _data frame_ con los casos confirmados en el país, estado y municipio.

```{r, message = FALSE}
resumen.covid <- df.covid %>%
  mutate(Fecha = fecha_ingreso) %>%
  select(Fecha, conf.sonora, conf.hmo) %>%
  group_by(Fecha) %>%
  summarise(confirmados.Nacional = n(), 
            confirmados.Sonora = sum(conf.sonora),
            confirmados.Hermosillo = sum(conf.hmo))
```

Se combinan los _data frame_ de twitter y de COVID-19.

```{r, message = FALSE}
df <- resumen.covid %>%
  left_join(df.tweet.date, by = "Fecha") %>%
  filter(Fecha >= min(df.tweet$Fecha))

# Guarda archivo
write.csv(df, "tidyTablas/df.csv")
```

# COVID-19 + twitter

### Resultados: Andrés Manuel

```{r, message = FALSE}
lm.AMLO <- lm(data = df, lopezobrador_ ~ confirmados.Nacional)
summary(lm.AMLO)
```

```{r, message = FALSE}
fig <- plot_ly(data = df, x = ~confirmados.Nacional, y = ~lopezobrador_,
               marker = list(size = 10,
                             color = 'lightskyblue',
                             line = list(color = 'blue',
                                         width = 1)))
fig
```

```{r, echo = FALSE}
cor.test(df$confirmados.Nacional, df$lopezobrador_)
```

### Resultados: Claudia Pavlovich

```{r, message = FALSE}
lm.CPA <- lm(data = df, ClaudiaPavlovic ~ confirmados.Sonora)
summary(lm.CPA)
```

```{r, message = FALSE}
fig <- plot_ly(data = df, x = ~confirmados.Sonora, y = ~ClaudiaPavlovic,
               marker = list(size = 10,
                             color = 'darkseagreen',
                             line = list(color = 'green',
                                         width = 1)))
fig
```

```{r, message = FALSE}
cor.test(df$confirmados.Sonora, df$ClaudiaPavlovic)
```

### Resultados: Célida López

```{r, message = FALSE}
lm.CLC <- lm(data = df, CelidaLopezc ~ confirmados.Hermosillo)
summary(lm.CLC)
```

```{r, message = FALSE}
fig <- plot_ly(data = df, x = ~confirmados.Hermosillo, y = ~CelidaLopezc,
               marker = list(size = 10,
                             color = 'indianred',
                             line = list(color = 'darkred',
                                         width = 1)))
fig
```

```{r, echo = FALSE}
cor.test(df$confirmados.Hermosillo, df$CelidaLopezc)
```

# Referencias

Datos de COVID19 descargados en:

https://www.gob.mx/salud/documentos/datos-abiertos-152127


Para imputar datos:

https://towardsdatascience.com/how-to-handle-missing-data-8646b18db0d4


Ejemplos de análisis de sentimientos en twitter:

https://rpubs.com/Joaquin_AR/334526

https://rpubs.com/jboscomendoza/analisis_sentimientos_lexico_afinn
